台灣雲林地方法院刑事判決　　　　　　96年度訴字第427號
公　訴　人　台灣雲林地方法院檢察署檢察官
被　　　告　丙○○
指定辯護人　本院公設辯護人　乙○○
上列被告因強盜等案件，經檢察官提起公訴（96年度偵字第2825
號），本院判決如下︰
    主  文
丙○○意圖為自己不法之所有，攜帶兇器，以脅迫至使不能抗拒
，而取他人之物，累犯，處有期徒刑柒年壹月；又竊盜，累犯，
處有期徒刑貳月；又竊盜，累犯，處有期徒刑參月；又竊盜，累
犯，處有期徒刑參月；應執行有期徒刑柒年肆月。
    事  實
一、丙○○因毒品危害防制條例案件，經台灣高等法院判處有期
    徒刑9 月確定，於民國（下同）91年12月17日執行完畢。(一)
    其又於96年5 月8 日上午，準備要向其曾受僱2 天的老闆娘
    戊○○強盜財物，而預先拔掉機車車牌、頭戴全罩式安全帽
    ，於同日上午10時16分左右，意圖為自己不法之所有，持足
    供兇器使用之鐮刀1 把，騎機車前往雲林縣元長鄉子茂村1
    鄰子茂2 之25號戊○○住處，手拿1 張身分證，假稱要辦理
    六輕的出入證，騙得戊○○開門讓其進入屋內後，戊○○誤
    以為是丈夫請員工帶身分證回來要辦出入證，因此到辦公桌
    前要打電話向丈夫問明細節，而丙○○看到辦公桌上有戊○○的皮包1 個（內有新台幣《下同》300 元、金融卡2 張、
    健保卡4 張），就快速拿放口袋，只撥了4 個電話號碼的戊○○看到，就掛電話，問「你要幹什麼？」丙○○為確保拿
    到的皮包，並讓戊○○繼續交付其他財物，立即從右側腰際
    後方拿出上述鐮刀，說「錢拿出來，不然要砍妳！」戊○○
    不能抗拒，大聲喊叫，丙○○進而制止「妳再大聲，我就砍
    下去」，丙○○並要戊○○到樓上拿錢，戊○○一邊表示樓
    上沒錢，錢在茶几，但是茶几上看不到錢，戊○○企圖逃出
    屋子，在閃到門邊時，怕丙○○更加靠近，反射性地推了丙○○1 把，說「我沒有錢」，丙○○看到並無其他財物，就
    跑到屋外騎車逃逸，戊○○也跟著到屋外，要看丙○○的機
    車車牌號碼，發現丙○○的機車未懸掛車牌。戊○○於同日
    向警察報案後，當晚並由警察陪同戊○○與其丈夫至丙○○
    家中，當場指認出丙○○。(二)丙○○又基於意圖為自己不法
    之所有，於同年月19日下午3 時左右，在雲林縣虎尾鎮○○
    路○路旁，徒手竊取腳踏車1 台，供自己代步用。(三)丙○○
    再基於意圖為自己不法之所有，於同年月日晚間9 時10分左
    右，在雲林縣虎尾鎮立仁里復興116 號前，利用丁○○所有
    車牌號碼MJV- 011號重型機車鑰匙插於車上未拔下，徒手竊
    得該重機車，供自己代步用。(四)丙○○又基於意圖為自己不
    法之所有，於同年月22日下午3 時5 分左右，至雲林縣虎尾
    鎮○○里○○街119 號，庚○○所經營之麵攤，利用庚○○
    不注意時，徒手偷偷竊取庚○○所有皮包1 只（內有約
    10,000 元 、印章2 枚）。警察於同年月22日晚間9 時30分
    許，在雲林縣虎尾鎮○○路478 號亞虎遊戲場對其進行盤查
    ，要求丙○○主動提示口袋內之物品，發現庚○○的上述皮
    包，皮包內有庚○○的印章，因而懷疑丙○○涉及竊盜，經
    追問後，丙○○承認竊盜庚○○皮包，並在警察還不知道上
    述腳踏車竊案、丁○○重機車竊案的情形下，主動供出並接
    受裁判。
二、案經雲林縣警察局虎尾分局報請台灣雲林地方法院檢察署檢
    察官偵查起訴。
    理  由
壹、程序方面：
一、被告以外之人於審判外之言詞或書面陳述，除法律有規定者
    外，不得作為證據；又被告以外之人於審判外之陳述，雖不
    符前4 條之規定，而經當事人於審判程序同意作為證據，法
    院審酌該言詞陳述或書面陳述作成時之情況，認為適當者，
    亦得為證據，刑事訴訟法第159 條第1 項、同法第159 條之
    5 第1 項定有明文。
二、本案被害人戊○○、丁○○、庚○○的警察筆錄，庚○○的
    贓物認領保管單，對於被告而言，雖然都是被告以外之人於
    審判外之言詞或書面陳述，原則上不得作為證據，惟被告於
    本院審判程序中，已表示同意作為證據，法官審酌各該言詞
    及書面作成時之情況，認為適當，依上開規定，均得作為證
    據。
貳、實體方面：
一、【關於事實欄(二)(三)(四)竊盜部分】
    被告坦白承認上述竊取腳踏車、丁○○重機車、庚○○皮包
    之事實，且有腳踏車等之照片共14張（分局卷第37-43 頁）
    ，以及被害人丁○○、庚○○的警詢筆錄，與有關丁○○重
    機車的車輛尋獲電腦輸入單影本1 紙、庚○○簽具之贓物認
    領保管單1 紙在卷可證，此部分事實已經可以認定。
二、【關於事實欄(一)強盜部分】
  (一)證人戊○○於本院作證時，接受檢察官詰問時，為如下表示
    ：
    問：請妳說明當時情形？
    答：我去買菜回來，剛好回來要整理東西，被告在我們家車
        庫，紗窗是鎖著，他說要拿身分證給我，要去辦出入證
        ，因為我先生是作保溫的，六輕需要有出入證，因為我
        先生以前會叫員工拿給我，所以我不疑有他，我去菜市
        場我先生有打電話給我，我沒有接到，所以我不疑有他
        ，我說要影本，他說你們家不是有傳真機嗎，我說我們
        家不能影印，我要打電話給我先生，被告就走進來。
    問：當時被告的穿著？
    答：戴罩式安全帽，一件黑色的褲子。
    問：手上有無拿東西？
    答：都沒有，只有身分證。我就說我打電話給我先生，我撥
        打0916，我皮包放在桌上，他就把皮包拿起來，我把電
        話掛上，說你要做什麼，然後被告拿出鐮刀，他叫我把
        錢拿出來，我說沒有錢，然後就走到另外一邊。
    問：誰走到另外一邊？
    答：我想要往外面出去，我往前走，走到樓梯口，我說我沒
        有錢，他說把錢拿出來，不然要砍我，我說錢在桌上，
        我就是要出去，我就推他一把，我說我沒有錢，被告就
        跑了。我就追出去，因為被告騎機車，我大喊，我跑出
        去，整個人蹲在地上，鄰居就出來。
    問：他拿鐮刀時，是什麼樣的姿勢？
    （證人用手比畫出被告右手從大概腰際右側後方拿出鐮刀）
    問：被告拿走皮包時，妳有無先阻止？
    答：我來不及阻止，我說你要幹什麼，他就把鐮刀拿出來，
        我說我沒有錢。
    問：被告這樣做妳是否會害怕？
    答：會，怎麼不會。
    問：妳有無想過要扺抗？
    答：沒有，我只想要出去，我有叫，他說不能叫。沒有辦法
        抵抗，因為他拿刀。
    問：妳總共損失多少東西？
    答：300 元紙鈔，一些零錢，4張健保卡，及其他東西。
    問：這些東西放在皮包？
    答：對。
    問：妳剛提到被告拿出鐮刀恐嚇妳時，妳跟他指出錢的位置
        ？
    答：我說錢在茶几，我推他，我說沒有錢，他就跑了。
    問：妳有無喊叫？
    答：我有喊叫，他說妳不要喊叫，不然要砍我，他叫我把錢
        拿出來，我走到樓梯，他叫我去樓上拿，我不要上樓，
        我跟他說錢在桌上，我推他，說我沒有錢，被告就跑出
        去了。我也追出去，因為我想要看車牌號碼。
    問：妳有無想過要阻止他？
    答：沒有辦法阻止，他已經放在口袋。
    接著，證人於辯護人詰問時，表示：
    問：他在拿妳皮包時，有無拿出鐮刀？
    答：還沒有，是他把錢放進口袋，才把鐮刀拿出來。
    問：被告有無叫妳把錢拿出來？
    答：有。
    問：那天，妳家裡除了皮包的錢外，家裡還有無其他錢？
    答：沒有。剛好都發薪水。
    問：妳為什麼會跟他講說錢在茶几？
    答：我是騙他，因為我想要出去。茶几離門口很近。
    問：他叫妳去樓上拿錢，叫妳不要大叫，不然就要砍妳，妳
        為什麼沒有到樓上去？
    答：我為什麼要上去，而且我們家都沒有人。
    問：他不是拿刀，妳不是很怕？妳為什麼不聽他的？
    答：我是很怕，我為什麼要聽他的。
    問：妳最後為什麼推他？
    答：我不知道，想說沒有錢，手就推，我也不曉得。
    問：妳當時已經很怕，不敢反抗，為什麼會推？
    答：我不曉得，我就輕輕推他，我不知道那力量哪裡來的。
    問：被告跑出去，妳有追？
    答：有，我追出去就是要看車牌，但是他的車沒有車牌，後
        來我大叫，然後腿軟。
  (二)被告於審判期日接受審判長訊問時，也表示：
    問：96年5 月8 日上午到戊○○住處為什麼帶鐮刀？
    答：我那天有到田裡，放在口袋。
    問：你去要做什麼？
    答：本來要辦證件，看到桌上有皮包，就拿走。
    問：為什麼要辦證件？
    答：我在她先生那裡上班。
    問：辦證件，為什麼全罩式安全帽不拿下來？
    答：那時候沒有將安全帽取下，就直接進去。
    問：要去辦證件，為什麼妳刻意把機車的車牌拿掉？
    答：就是缺錢。我不是計畫性要去那裡，我怕照相，每次出
        去就把車牌拔掉，車牌的螺絲鬆掉了，所以就把車牌拿
        掉。
    問：為什麼會去拿戊○○皮包？
    答：剛好身上沒有錢，看到桌上有皮包，就臨時起意把它拿
        起來。
    問：為什麼把鐮刀拿出來？
    答：當時臨時在想，那時候我欠人家一筆錢2-3 萬元，他們
        是老闆，我想說他們家裡應該有錢，就叫她把錢拿出來
        。
    問：你認為她是老闆，家裡有錢？
    答：對。
    問：鐮刀拿出來的目的是要她從抽屜拿錢，還是去樓上拿錢
        ？
    答：只是叫她把錢拿出來，我不知道她錢放在哪裡，有叫她
        到樓上拿，她說樓上沒有。
    問：你有無跟她說妳再大聲，我就要砍下去？
    答：有。
    問：為什麼這樣說？
    答：我當時也不知道，我一心就是想錢，她說沒有，我就緊
        張，她推我，我就跑出去。
  (三)法官認為：
    1.被告與戊○○接觸過程所發生的事情，兩人的供詞相同，
      顯示證人的證詞十分可信。
    2.〔被告之前在戊○○先生處工作2 天，惟被告可能認為戊○○沒看過被告或者對被告印象不深〕被告於接受警察詢
      問時供述「我之前在被害人那邊上班過兩天，我因缺錢所
      以就在3 、4 天後，騎乘家中機車，未懸掛號牌機車身穿
      白色襯衫、黑色長褲，頭戴全罩式安全帽持預藏鐮刀至被
      害人家中行搶。」（分局卷第3 頁）惟戊○○於同日報案
      ，第1 次接受警察詢問時，並未認出被告是之前的員工（
      分局卷第5-7 頁），接著於同日晚間由警察陪同到丙○○
      住處，始指認出丙○○，並向警察表示「丙○○是我員工
      。丙○○在我公司上班兩天。」（分局卷第8-10頁）既然
      只有上班兩天，工作地點又是在六輕，不是在戊○○家中
      ，則被告可能認為戊○○沒看過被告或者對被告印象不深
      ，因此才選擇戊○○一人在家時，前往作案。
    3.〔被告進入屋內前已決意要強盜財物〕被告如果真的要去
      辦出入證，入屋後才臨時起意要拿取皮包，當不致於事先
      拔掉機車車牌、頭戴全罩式安全帽、攜帶鐮刀，也不致於
      一進入屋內後，立即把桌上皮包放入口袋、抽出鐮刀叫戊○○把錢拿出來，而其於審判長訊問時所述「我一心就是
      想錢」，於接受警察詢問時更明白承認「（問：你當時如
      何行搶？）答：我至犯案地點假借要拿證件辦理六輕出入
      證，被害人不疑有詐，就開門讓我進入，我進入後持鐮刀
      要被害人把錢拿出來，我手上有鐮刀，而看見桌上皮包，
      我拿著就往外跑，騎機車逃逸。」「（問：你所搶的皮包
      裡有何物？）答：裡面有300 元現金、金融卡2 張、健保
      卡4 張。」（分局卷第1-4 頁），於檢察官訊問時也供述
      「（問：你拿鐮刀進去做什麼？）答：我要跟她拿錢，我
      拿了皮包就走了。」「（問：她在叫時，你有無對她說，
      再叫就要砍下去？）答：沒有，我只問說有沒有錢，我拿
      了皮包就走了。」「（問：你有無拿刀威脅她？）答：沒
      有，我只拿在手上。」「（問：你進去後如何跟她說？）
      答：要拿證件給她辦六輕的工作證。」「（問：為何又向
      她要錢？）答：看她桌上有皮包，所以跟她要錢，她說沒
      錢，我拿著皮包就走了。」（偵查卷第7-9 頁），於檢察
      官聲請羈押，接受法官訊問時供述「（問：你拿完皮包之
      後還問她有沒有錢，是還要再跟她要嗎？）答：我還要再
      跟她要錢，但是她說沒有，我就走了。」（本院聲羈卷第
      12-15 頁）堪以認定被告在進入戊○○住處前，即已決意
      要以無車牌機車、全罩式安全帽來遮掩身分，並使用攜帶
      的鐮刀強盜財物。被告辯解說原先是真的要辦證件，拿皮
      包並以鐮刀索錢等只是臨時起意云云，並不足採信。
    4.〔戊○○已達不能抗拒之程度〕戊○○雖然還推了被告一
      把，惟據戊○○於辯護人詰問時說明「（問：妳最後為什
      麼推他？？）答：我不知道，想說沒有錢，手就推，我也
      不曉得。」「（問：妳當時已經很怕，不敢反抗，為什麼
      會推？）答：我不曉得，我就輕輕推他，我不知道那力量
      哪裡來的。」「（問：被告跑出去，妳有追？）答：有，
      我追出去就是要看車牌，但是他的車沒有車牌，後來我大
      叫，然後腿軟。」顯見戊○○一個人在家，面對拿著鐮刀
      的男人，確實是不能抗拒，只是反射性的推被告一把，避
      免被告再繼續靠近自己的身體而已，根本不是有能力抗拒
      。
    5.〔前後只是一個強盜財物的行為而已〕被告既然在進入戊○○住處前，即已決意要強盜財物，而其所謂「要辦六輕
      出入證」的說法，依照上述被告警詢中、檢察官訊問時的
      供述，只是要騙取戊○○開門讓被告進入屋內而已，再者
      ，被告進入屋內後，立即拿取皮包、抽出鐮刀威嚇戊○○
      拿錢出來云云，除了要確保已經到手的財物之外，更要進
      一步拿取更多的財物。是以，這前後應該只是同一個強盜
      行為而已。
參、論罪科刑：
一、被告所為事實(一)觸犯刑法第330 條第1 項意圖為自己不法之
    所有，攜帶兇器，以脅迫至使不能抗拒，而取他人之物罪，
    被告此部分的行為，依照被告的真意，應該只是一個行為而
    已，前面已經說明，檢察官認為觸犯刑法第330 條、第329
    條加重準強盜罪（即搶奪既遂後，攜帶兇器為防護贓物而施
    脅迫，以致於構成加重準強盜罪），以及刑法第330 條第2
    項、第1 項加重強盜未遂罪，辯護人認為只是觸犯刑法第
    321 條第1 項第3 款之加重竊盜罪及第346 條第3 項、第1
    項之恐嚇取財未遂罪云云，均不足採。此外，被告所為事實
    (二)(三)(四)的行為，均觸犯刑法第320 條第1 項之竊盜罪。
二、被告有上述前科，此有被告前案紀錄表1 件可證，其於有期
    徒刑執行完畢後5 年內故意再犯本件有期徒刑以上之罪，是
    累犯，均應該依法加重其刑。
三、被告除第四案竊盜庚○○皮包是被盤問而查獲，第一案強盜
    也是早於96年5 月8 日經被害人戊○○向警察指認出丙○○
    之外，第二案竊盜腳踏車、第三案竊盜丁○○機車，都是在
    警察還不知道之前，主動供出（見分局卷第1-4 頁被告的警
    詢筆錄），是對於還沒有被發覺的犯罪自首而受裁判，應該
    依刑法第62條前段規定減輕其刑。
四、被告所犯的上述4 罪，犯意各別，應該分別論罪、合併處罰
    。
五、法官認為，被告素行不良，惟犯罪所得不多，且就第二案、
    第三案的竊盜自首，分別就事實欄(一)(二)(三)(四)的犯行，依序量
    處較低的刑罰7 年1 月、2 月、3 月、3 月，並定應執行刑
    7 年4 月。至於檢察官請求合併量處有期徒刑9 年2 月，法
    官認為太重，在此一併說明。
肆、本件判決適用的法律：(一)刑事訴訟法第299 條第1 項前段，
    (二)刑法第320 條第1 項、第330 條第1 項、第47條第1 項、
    第62條前段、第51條第5 款，(三)刑法施行法第1 條之1 。
本案經檢察官甲○○偵查起訴，檢察官己○○到庭執行職務。
中　　華　　民　　國　　96　　年　　9 　　月　　21　　日
            刑事第三庭    審判長法  官  林  輝  煌
                                法  官  陳  銘  壎
                                法  官  李  貞  瑩
以上正本證明與原本無異。
如不服本判決，應於送達後10日內向本院提出上訴狀（須附繕本
），上訴於台灣高等法院台南分院。
告訴人或被害人對於本判決如有不服，而請求檢察官上訴者，其
上訴期間之計算以檢察官收受判決正本之日期為準。
                                書記官  林  珮  儒
中　　華　　民　　國　　96　　年　　9 　　月　　21　　日
附錄本案論罪科刑法條全文：
中華民國刑法
第320條
意圖為自己或第三人不法之所有，而竊取他人之動產者，為竊盜
罪，處五年以下有期徒刑、拘役或五百元以下罰金。
意圖為自己或第三人不法之利益，而竊佔他人之不動產者，依前
項之規定處斷。
前二項之未遂犯罰之。
第321條
犯竊盜罪而有左列情形之一者，處六月以上、五年以下有期徒刑
：
一　於夜間侵入住宅或有人居住之建築物、船艦或隱匿其內而犯
    之者。
二　毀越門扇、牆垣或其他安全設備而犯之者。
三　攜帶兇器而犯之者。
四　結夥三人以上而犯之者。
五　乘火災、水災或其他災害之際而犯之者。
六　在車站或埠頭而犯之者。
前項之未遂犯罰之。
第328條
意圖為自己或第三人不法之所有，以強暴、脅迫、藥劑、催眠術
或他法，至使不能抗拒，而取他人之物或使其交付者，為強盜罪
，處五年以上有期徒刑。
以前項方法得財產上不法之利益或使第三人得之者，亦同。
犯強盜罪因而致人於死者，處死刑、無期徒刑或十年以上有期徒
刑；致重傷者，處無期徒刑或七年以上有期徒刑。
第一項及第二項之未遂犯罰之。
預備犯強盜罪者，處一年以下有期徒刑、拘役或三千元以下罰金
。
第330條
犯強盜罪而有第三百二十一條第一項各款情形之一者，處七年以
上有期徒刑。
前項之未遂犯罰之。
